【裁判字號】    98,交聲,1124
【裁判日期】    980527
【裁判案由】    交管條例聲異
【裁判全文】
臺灣板橋地方法院交通事件裁定        98年度交聲字第1124號
原處分機關  交通部公路總局臺北區監理所板橋監理站
受處分人即
異  議  人  乙○○
上列受處分人即異議人因不服交通部公路總局臺北區監理板橋監
理站所於民國98年4 月7 日所為板監裁字第41-AEX180042號違反
道路交通管理事件裁決書所為處分，經聲明異議，本院裁定如下
：
    主  文
異議駁回。
    理  由
一、原處分意旨略以：受處分人即異議人乙○○於民國97年6 月
    3 日下午5 時25分許，騎乘所有之車牌號碼QZY-340 號輕型
    機車，在臺北市○○路○ 段與桂林路口，行駛於人行道上，
    經臺北市政府警察局萬華分局警備隊員警以異議人有「駕車
    行駛人行道」之違規事由當場攔停舉發，復未於應到案日期
    即97年6 月18日前繳納罰鍰，爰依道路交通管理處罰條例第
    45條第6 款，處罰鍰新臺幣（下同）1,800 元，並依第63條
    第1 項第1 款記違規點數1 點。
二、異議意旨略以：伊於97年6 月經過上開路段時因修路，不知
    有人行道而駛過，經警攔下而違規，因家境比較貧苦，故詢
    問警員要罰多少，警員告知為600 元，要伊回家等通知，並
    未交付伊違規通知單，未料竟收受裁決書處罰鍰1,800 元，
    故聲明異議，請求撤銷原處分云云。
三、按汽車駕駛人，駕車行駛人行道者，處新臺幣600 元以上1,
    800 元以下罰鍰，並記違規點數1 點。道路交通管理處罰條
    例第45條第6 款、第63條第1 項第1 款分別定有明文。次按
    行為人有違反道路交通管理處罰條例之情形者，應填製舉發
    違反道路交通管理事件通知單，並於被通知人欄予以勾記，
    當場舉發者，應填記駕駛人或行為人姓名、性別、出生年月
    日、地址、身分證統一編號及車主姓名、地址、車牌號碼、
    車輛種類。被查獲之駕駛人或行為人為受處分人時，應於填
    記通知單後將通知聯交付該駕駛人或行為人簽名或蓋章收受
    之；拒絕簽章者，仍應將通知聯交付該駕駛人或行為人收受
    ，並記明其事由及交付之時間；拒絕收受者，應告知其應到
    案時間及處所，並記明事由與告知事項，視為已收受；違反
    道路交通管理事件行為人，未依規定自動繳納罰鍰，或未依
    規定到案聽候裁決，處罰機關應依基準表於通知單送達且逾
    越應到案期限60日之3 個月內，逕行裁決之。但警察機關管
    轄部分，應於通知單送達且逾越應到案期限之3 個月內，逕
    行裁決之，違反道路交通管理事件統一裁罰基準及處理細則
    第11條第1 項第1 款、第44條第1 項分別定有明文。
四、查異議人於98年4 月15日收受本案原處分機關裁決書，於同
    年5 月1 日向原處分單位提出聲明異議狀，陳明伊未曾接獲
    舉發通知單即逕對其處最高額罰鍰，顯然其意在對上開裁決
    內容聲明不服，故異議人雖因不諳法律，致誤向原處分機關
    提出上開聲明異議狀，仍應視為係向本院提出聲明異議，故
    認其聲明異議未逾期，合先敘明。
五、經查，本件異議人對於其騎乘車牌號碼QZY-340 號輕型機車
    ，於97年6 月3 日17時25分，在臺北市○○路○ 段與桂林路
    口，駕車行駛人行道，經警當場攔停舉發等情並不否認，經
    核與證人即舉發警員甲○○於本院訊問時之證述相符（本院
    卷第14頁背面），並有臺北市政府警察局北市警交字第AEX1
    80042 號舉發違反道路交通管理事件通知單1 紙附卷可佐，
    異議人於前揭時、地確有駕車行駛人行道之違規事實，洵堪
    認定。異議人雖辯稱員警未交付舉發通知單云云，然本案查
    獲情形，業經證人甲○○於本院證稱：伊將異議人欄停稽查
    ，請其出示駕照、行照，核對無誤後就製單舉發違反第45條
    第6 款，先交付舉發單第1 聯給異議人，並請異議人在第2
    聯簽名確認，異議人就離開了；違規通知單共3 聯，第1聯
    交付違規者，第2 聯移送裁決單位，第3 聯由分局收執，異
    議人是在第2 聯上簽名，複印至第3 聯；伊對異議人是否有
    詢問罰鍰金額已無印象，但有詢問者通常伊會請其5 天後去
    郵局繳納等語（本院卷第14頁反面），衡以證人甲○○為執
    勤警員，僅係於執行勤務適時發現異議人有上開情形而上前
    取締，其與異議人素不相識，復無怨隙，應無甘冒觸犯偽證
    之罪責，故意構詞誣陷異議人之必要，又異議人確實於「收
    受通知聯者簽章欄」簽名一情，此為異議人於本院中所不否
    認，並有上開違規通知單1 紙在卷可佐，已足信證人甲○○
    上開所述為真實可採。且「收受通知聯者簽章」欄位之設計
    目的即在由違規行為人以簽章方式確認業已收受通知單，避
    免日後各執一詞徒生爭議，交通警員在舉發違規時，將通知
    聯交付受舉發人並請其簽收，係執勤之標準動作，若違規者
    拒不簽收，警員逕行記載「拒簽」，亦生送達之效力，又本
    件舉發時並無其他爭執，衡情，員警自無故意使異議人於「
    收受通知聯者簽章」欄上簽章後，故意隱匿上開通知聯而未
    交付異議人之理，異議人空言指稱其雖有簽名但員警未交付
    通知聯等語，殊難想像，尚難採信。
六、綜上所述，異議人有「駕車行駛人行道」之違規事實，並經
    原舉發機關合法送達違規通知單已臻明確，異議人既未依期
    繳納罰鍰，則原處分機關援引前揭規定，並參酌違反道路交
    通管理事件統一裁罰基準表之規定，裁處異議人罰鍰1,800
    元，並記違規點數1 點，於法並無違誤。本件異議為無理由
    ，應予駁回。
據上論斷，應依道路交通案件處理辦法第19條，裁定如主文。
中    華    民    國    98    年    5     月    27    日
                        交通法庭  法  官  俞秀美
上列正本證明與原本無異。
如對本裁定不服，應於送達後5 日內，向本院提出抗告狀（應抄
附繕本）。
                                  書記官  謝怡貞
中    華    民    國    98    年    5     月    27    日


司法院資訊處製作；財團法人民間司法改革基金會備份。
